【裁判字號】    98,審訴,373
【裁判日期】    980527
【裁判案由】    損害賠償
【裁判全文】
臺灣臺北地方法院民事判決             98年度審訴字第373號
原      告  乙○○
被      告  甲○○
上列當事人間請求損害賠償事件，本院於民國98年5 月13日言詞
辯論終結，判決如下：
    主      文
原告之訴及假執行之聲請均駁回。
訴訟費用由原告負擔。
    事實及理由
一按訴狀送達後，原告不得將原訴變更或追加他訴，但擴張或減
  縮應受判決事項之聲明者，不在此限，民事訴訟法第255條第1
  項第3 款定有明文。原告起訴時係依侵權行為法律關係，請求
  被告賠償新臺幣（下同）1,000,000 元。其嗣減縮前開請求金
  額為686,000 元，核其所為訴之聲明之變更，合於前開規定，
  應予准許。
二被告經合法通知，未於言詞辯論期日到場，核無民事訴訟法第
  386 條所列各款情形，爰依原告之聲請，由其一造辯論而為判
  決。
三原告起訴主張：
  (一)被告在民國86年間向伊借新臺幣（下同）200 萬元，約定三
    、四個月後清償本金，被告並因此簽發面額各為200 萬元及
    25,000元之本票予伊（下稱系爭本票），用以清償本金及利
    息，但被告屆期未還款，伊乃持系爭本票向臺灣花蓮地方法
    院（下稱花蓮地院）聲請本票准予強制執行裁定（案列87年
    度票字第105 號、87年度抗字第67號）。嗣被告在花蓮地院
    提起確認本票債權不存在訴訟（案列87年度花簡第51號），
    在該案進行中，法官曾要伊拿系爭本票原本給被告辨識，確
    認本票是否為其親自簽發，因伊不知應將本票正本取回，故
    未取回本票正本。被告復主張系爭兩張本票是伊偽造，在花
    蓮地方法院檢察署（下稱花蓮地檢署）對伊提起偽造有價證
    券之刑事告訴（案列87年度偵字第760 號），伊被起訴後，
    刑事判決一、二審都均判伊有罪，嗣經最高法院發回更審後
    ，方獲判無罪確定（案列臺灣高等法院花蓮分院92年度上更
    (一)字第47號）。
  (二)被告明知系爭兩張本票為其親自簽發，卻偽稱系爭本票係伊
    偽造，並對伊提出偽造有價證券刑事告訴，使伊因官司纏訟
    受有下列損害，爰依侵權行為法律關係，請求被告賠償：
    1.支出律師費190,000元。
    2.伊於87年4月24日刷卡支付具保金100,000元，於97年才聲
      請發還具保金，多支出以年息百分之18計算之循環利息共
      180,000元
    3.伊持系爭本票裁定聲請強制執行，因無法提出本票原本遭
      駁回，支出執行裁判費16,000元。
    4.伊因系爭偽造有價證券案纏訟多年，受有精神上痛苦，被
      告應賠償慰撫金300,000元。
  (三)聲明為：
    1.被告應給付原告686,000元。
    2.願供擔保請准宣告假執行。
四得心證之理由：
  (一)按因故意或過失，不法侵害他人之權利者，負損害賠償責任
    。故意以備於善良風俗之方法，加損害於他人者亦同；當事
    人主張有利於己之事實者，就其事實有舉證之責任，民法第
    184條第1項、民事訴訟法第277 條分別定有明文。是倘原告
    主張被告有侵權行為，即應由其就此利己之事實舉證證明，
    若其先不能舉證證明自己主張之事實為真實，則縱使被告就
    其抗辯事實，即令不能舉證，或所舉證據尚有疵累，亦應駁
    回原告之請求（最高法院17年上字第917 號判例參照）。原
    告起訴主張被告向其借款，並簽發系爭本票用以清償利息及
    本金，卻故意向司法機關偽稱系爭本票係其偽造，致檢察官
    認其涉犯刑事偽造有價證券罪，對其提起公訴，其因官司纏
    身受有損害，應由被告負損害賠償之責云云，依上開說明，
    原告自應就被告故意提出不實刑事告訴一節，負舉證之責。
  (二)經查：
    1.本件被告曾就系爭本票在花蓮地檢署對原告提起偽造有價
      證券刑事告訴，原告雖遭提起公訴（案列87年度偵字第
      760 號），惟嗣獲判無罪確定（歷審案號：花蓮地院87年
      度訴字第379 號、臺灣高等法院花蓮分院91年度上訴字第
      40號、最高法院92年度台上字第2621號、臺灣高等法院花
      蓮分院92年度上更(一)字第47號），有歷審判決書在卷可稽
      （見本院卷第63-77頁）。
    2.依前開確定判決認定之事實，兩造間就系爭本票所生之糾
      紛，乃緣於原告於86年10月24日受被告委託，代向銀行申
      請信用卡，以便辦理信用卡預借現金，雙方約定辦成後被
      告須支付原告手續費25,000元。雖原告並未辦成，但仍欲
      向被告請求給付手續費，惟其無法連絡上被告，遂於被告
      不知情之情形下，逕在被告所簽發之二張未載發票日及金
      額之空白本票上，分別填寫發票日及金額（金額分別為
      25,000元、200 萬元），並持上開本票於87年間向花蓮地
      院方法院聲請本票准予強制執行（案列87年度票字第 105
      號）獲准。被告嗣分別向花蓮地檢署及花蓮地院對原告提
      起偽造有價證券刑事告訴及確認本票債權不存在之訴訟。
      由上開事實可知，被告係因委託原告代辦信用卡，方交付
      僅記載發票人姓名、未記載發票日及金額之本票二紙予原
      告，系爭本票上之金額及發票日，實為原告在被告不知情
      之情況下擅自填載。原告臨訟主張系爭本票係被告親自製
      作，且係因向其借款200 萬元，為清償本金及利息而簽發
      云云，已見不實，自不足採。
    3.又被告交付系爭本票予原告時，既僅在本票上記載發票人
      姓名，而未載發票日及金額，且原告擅自在系爭本票上填
      載發票日及金額一事，復為被告所不知，被告主觀上當不
      致認為其對原告負有本票債務，故當被告於收受花蓮地院
      之本票裁定時，主觀上認定該等本票係遭人偽造，實合於
      常情，其為維自身權益，除對原告提起刑事偽造有價證券
      罪告訴，另提起確認本票債權不存在之民事訴訟，核為正
      當訴訟權利之行使，斷難遽認其係故意以提出不實民、刑
      事告訴之手段，以遂侵害原告權益之目的。
    4.況被告於系爭偽造有價證券刑案審理中，亦坦認系爭本票
      上之發票人簽名、地址、身分證字號確係其所填載無訛（
      見花蓮地院87年度訴字第379 號判決書），此核與原告之
      主張相合，尤見被告於該刑事案件審理中，並未故意為與
      事實相悖之陳述，欲入被告於罪，益徵原告主張被告係故
      意提出不實刑事告訴云云，與事實不符。
  (三)綜上所述，原告未能證明被告係故意對其提出不實之刑事告
    訴，即難認被告故意侵害原告之權利，或故意以背於善良風
    俗之方法，加損害於原告，被告自無須對原告負侵權行為損
    害賠償之責。準此，原告依侵權行為之法律關係，請求被告
    給付686,000 元，為無理由，不應准許；原告之訴既經駁回
    ，其假執行之聲請及失所附麗，應併予駁回之。
五訴訟費用負擔之依據：民事訴訟法第78條。
中    華    民    國    98    年    5     月    27    日
                  民事第六庭    法  官  陳婷玉
以上正本係照原本作成
如對本判決上訴，須於判決送達後20日內向本院提出上訴狀
中    華    民    國    98    年    5     月    27    日
                                書記官  曾靖雯


司法院資訊處製作；財團法人民間司法改革基金會備份。
